臺灣高等法院臺中分院刑事判決　　　　　　　　　　九十一年度上訴字第二八一號
　　上　訴　人　臺灣彰化地方法院檢察署檢察官
　　被　　　告　乙○○
右上訴人因被告違反毒品危害防制條例案件，不服臺灣彰化地方法院九十年度訴字第
八○九號中華民國第一審判決（起訴案號：臺灣彰化地方法院檢察署九十年度偵字第
三五四一號），提起上訴，本院判決如左：
    主  文
上訴駁回。
    理  由
一、公訴意旨略以：被告乙○○於民國八十九年十一月二十日下午五時許，在甲○○
    位於彰化縣和美鎮○○里道○路三一五巷四號住處，轉讓第二級毒品安非他命供
    甲○○施用。嗣於同年十一月二十二日，經警在上址查獲甲○○施用第二級毒品
    安非他命案件，而循線獲悉上情，因認被告涉有毒品危害防制條例第八條第二項
    之轉讓第二級毒品罪嫌云云。
二、按犯罪事實應依證據認定之，無證據不得推定其犯罪事實，又不能證明被告犯罪
    者，應諭知無罪之判決，刑事訴訟法第一百五十四條、第三百零一條第一項分別
    定有明文。次按認定不利於被告之事實，須依積極證據，苟積極證據不足為不利
    於被告事實之認定時，即應為有利於被告之認定，更不必有何有利之證據，而認
    定犯罪事實所憑之證據，雖不以直接證據為限，間接證據亦包括在內，然無論直
    接或間接證據，其為訴訟上之證明，須於通常一般之人均不致有所懷疑，而得確
    信其為真實之程度者，始得據為有罪之認定，倘其證明尚未達到此一程度，而有
    合理之懷疑存在時，事實審法院復已就其心證上理由予以闡述，敘明其如何無從
    為有罪之確信，因而為無罪之判決，尚不得任意指為違法，最高法院著有三十年
    上字第八一六號、七十六年台上字第四九八六號判例可資參照。
三、本件公訴人認被告乙○○涉有轉讓第二級毒品罪嫌，無非以右開犯罪事實業據證
    人甲○○於警訊、偵查中證述屬實為其論據。訊據被告乙○○堅詞否認涉有轉讓
    第二級毒品犯行，辯稱：伊並未贈送第二級毒品安非他命供甲○○施用等語。經
    查：
  (一)本件證人甲○○於警訊、偵查中均曾證稱：被告乙○○即綽號「二齒」者曾贈予
    伊安非他命供伊吸用等情（見毒偵六一一二號卷第三○頁、第三六頁背面），雖
    證人甲○○於原審改稱：伊所指綽號「二齒」者，並非被告乙○○云云，然證人
    即查獲警員於本院審理時證稱：「（問：甲○○在原審法官訊問時，當庭與被告
    對質後，供稱被告並非他所稱的二齒仔？你是如何找出乙○○是甲○○所指稱的
    二齒仔？）當時我們有問二齒仔住何處，甲○○有說住在大概和興社區，他說綽
    號二齒，我們同事剛好是那區的管區，我問他有無人叫二齒，我同事說有，我就
    調口卡給他指認，他就指認乙○○沒錯。」等語（見本院卷第四三至四四頁）；
    證人即借提證人甲○○到被告家中搜索之警員黃忠雄到庭證稱：「（問：當天借
    提時甲○○有無與被告見面，有無指稱被告並非他說稱的二齒？）當天甲○○借
    提時，有與乙○○在警察局碰面，我們有帶甲○○到乙○○家中找甲○○所稱的
    舊冰箱。（問：去搜索時，甲○○知不知道那是乙○○的家或是二齒的家？）當
    時檢察官開指揮書，我們去嘉義借提甲○○，我們是根據指揮書查證被告家中有
    無舊冰箱，當場甲○○說不是這一台。當時甲○○只有在車上，並沒有下車，我
    們有照相給他指認，在警察局時，被告是騎機車到警察局。（問：甲○○在警察
    局有看到乙○○時，有無說乙○○不是二齒？）當時查獲時不是我們查獲的。查
    獲甲○○是八十九年十一月，我們是在九十年五月間根據指揮書去追查，所以事
    情不是很清楚。當時我沒有印象甲○○有沒有講二齒就是乙○○。」等語（見本
    院卷第五二、五三頁），且被告於本院審理時亦坦承：伊與證人甲○○認識，伊
    綽號亦為「二齒」，且證人甲○○被借提查證時，伊與證人甲○○曾在警察局碰
    面等情，揆之證人甲○○於警訊中曾以口卡指認出被告即為綽號「二齒」者，且
    經警察借提至被告家中搜索是否有其所供稱之舊冰箱，復於警察局內曾與被告碰
    面，足見證人甲○○於借提警訊時應明知其所指認之對象為被告甚明。證人甲○
    ○既明知其指認對象為被告，又經警員借提帶往被告家中搜索查證，故證人於借
    提完畢檢察官訊問時，所供稱轉讓安非他命之人，亦應係指被告無訛，是證人甲
    ○○於原審當庭對質時，改稱其所指認之對象綽號「二齒」者，並非被告乙○○
    云云，應不足採信。
  (二)按刑事訴訟法係採自由心證主義，對於證據之種類並未設有限制，是以被害人在
    警局之陳述，自亦得採為認定犯罪事實之證據資料，此與刑事訴訟法第一百五十
    九條之情形，並不相同，至其證明力如何則由法院自由判斷，此有最高法院七十
    二年度台上字第一二○三號判例可資參照。本案僅有之證據乃為證人甲○○於警
    訊及偵查中之上開證詞，依上開判例意旨，證人甲○○上開證詞，是否足以認定
    被告轉讓安非他命之犯行，自應由本院依自由心證法則認定之。查：證人甲○○
    於八十九年十一月二十二日為警查獲時證稱：綽號「二齒」之男子於八十九年十
    一月二十日下午五時許，至伊位於彰化縣和美鎮○○里道○路三一五巷四號住處
    詢問有無冰箱，伊回答有冰箱，綽號「二齒」之男子乃詢問需多少費用，伊回稱
    隨便，綽號「二齒」之人表示無現金，隨後即取出安非他命並稱以安非他命與伊
    交換冰箱云云（見八十九年十一月二十二日警訊筆錄），嗣於九十年五月十一日
    經警方借提搜索查證時則改稱：八十九年十一月二十日下午五時許，伊與乙○○
    在彰化縣和美鎮樂山超市附近相遇，乙○○停車詢問伊是否有台舊冰箱，可否出
    售？伊答稱現在已無使用該舊冰箱，可贈送予乙○○，並隨即帶同乙○○返回伊
    住處，將該冰箱贈送予乙○○，乙○○離開時表示其知悉伊有施用安非他命之情
    ，乃取出一小包安非他命贈送予伊，並非以安非他命換購舊冰箱云云（見九十年
    五月十一日警訊筆錄），並於借提完畢檢察官偵訊時證稱：八十九年十一月二十
    日，乙○○遇到伊，向伊表示該冰箱若無用可贈予他，伊應允，乙○○不好意思
    即拿一些安非他命給伊，並非用冰箱換安非他命云云（見偵查卷第三十六頁反面
    ），證人甲○○先係證稱被告以安非他命與伊交換舊冰箱等語，嗣又證稱，係被
    告向其要舊冰箱，才拿安非他命送給伊等語，其證詞不定，已非無疑。又本案偵
    查中，檢察官曾指揮警方前往被告乙○○住處搜索，僅發現被告乙○○自有之冰
    箱一台，並未查獲證人甲○○所指贈送之舊冰箱，此有搜索票、搜索扣押證明書
    各一份、照片二幀在卷可稽，並經證人甲○○確認無誤，故證人甲○○所證稱伊
    贈送被告舊冰箱一節即有可疑，益徵證人甲○○上開證詞之可疑，此外，本院復
    查無其他積極證據足資證明被告有轉讓安非他命予證人甲○○之事實，故本院審
    酌現有證據，依自由心證法則，認定僅憑證人甲○○上開有瑕疵、疑問之證詞，
    尚不足以認定被告有轉讓安非他命之犯行，依新修正刑事訴訟法第一百六十一條
    第一項及第一百六十三條第二項之規定，被告犯罪應屬不能證明，原審依前揭法
    律規定及判例意旨，諭知被告無罪之判決，核無不當。上訴人仍執證人甲○○於
    警訊及偵查中上開證詞，推認被告有上開犯行，指摘原判決無當，為無理由，上
    訴應予駁回。
四、據上論斷，應依刑事訴訟法第三百六十八條，判決如主文。
本案經檢察官謝岳錦到庭執行職務。
中        華        民        國  九 十 一  年     五     月　　十五　  日
                                  臺灣高等法院臺中分院刑事第八庭
                                        審判長法  官　陳　毓　秀
                                              法　官　劉　榮　服
                                              法  官  陳  賢  慧
右正本證明與原本無異。
如不服本判決應於收受送達後十日內向本院提出上訴書狀，其未敘述上訴之理由者並
得於提起上訴後十日內向本院補提理由書（均須按他造當事人之人數附繕本）。
                                              書記官　吳  宗  玲
中        華        民        國  九 十 一  年     五     月　　十五　  日
                                                                        Ｋ
